ACORDAO-COMPLETO-2538565

ACÓRDÃO 3575/2022 ATA 21/2022 - PRIMEIRA CÂMARA

VISTOS, relatados e discutidos estes embargos de declaração opostos pelo Sr. Leonardo Arruda Câmara em face do Acórdão 1730/2022-TCU-Primeira Câmara,
ACORDAM os Ministros do Tribunal de Contas da União, reunidos em sessão de 1ª Câmara, ante as razões expostas pelo Relator, em:
9.1. conhecer dos presentes embargos de declaração, com fundamento nos arts. 34 da Lei 8.443/1992 c/c o art. 287 do Regimento Interno/TCU, para, no mérito, rejeitá-los;
9.2. dar ciência deste acórdão ao embargante.

Embargos de declaração interpostos pelo Sr. Leonardo Arruda Câmara em face do Acórdão 1.730/2022  1ª Câmara

Primeira Câmara

Ministério da Mulher, da Família e dos Direitos Humanos.

3. Interessados/Responsáveis/Recorrentes:
3.1. Responsáveis: Leonardo Arruda Câmara (XXX.831.804-XX); Thiago Cortez Meira de Medeiros (XXX.049.621-XX).
3.2. Recorrente: Leonardo Arruda Câmara (XXX.831.804-XX).

13.1. Ministros presentes: Walton Alencar Rodrigues (Presidente), Benjamin Zymler, Vital do Rêgo e Jorge Oliveira.
13.2. Ministros-Substitutos presentes: Augusto Sherman Cavalcanti (Relator) e Weder de Oliveira.

AUGUSTO SHERMAN

Ministro-Substituto Augusto Sherman Cavalcanti.

Trata-se de embargos de declaração opostos pelo Sr. Leonardo Arruda Câmara em face do Acórdão 1730/2022-TCU-Primeira Câmara.
2.	Por meio do referido acórdão foi apreciada a Tomada de Contas Especial instaurada pelo Ministério da Mulher, da Família e dos Direitos Humanos em face da não comprovação da regular aplicação dos recursos transferidos mediante o Convênio 20001657200600191, registro Siafi 577555, à Secretaria de Justiça e da Cidadania do Governo do Estado do Rio Grande do Norte, objetivando a implantação do Comitê Estadual de Enfrentamento da Violência Doméstica e Familiar contra as Mulheres - CEAV/RN, e, em razão do não acolhimento das alegações de defesa do ora embargante, suas contas foram julgadas irregulares, com imputação de débito constante da tabela reproduzida no subitem 9.2.1 daquele decisum.
3.	À peça 161 o embargante alega suposta obscuridade no julgado haja vista ter sido condenado em débito divergente da matriz de responsabilização que instruiu os autos. Nesse sentido, aponta que o débito indicado em sua citação, no montante de R$ 154.412,00, tinha como data de ocorrência 24/09/2008, ao passo que o acórdão condenatório registrou o mesmo montante com data de origem em 3/11/2009.
4.	Aduz que a Tomada de Contas Especial imputou irregularidade quanto à parcela transferida na data de 24/09/2008, sendo a defesa técnica do ora embargante realizada nesse sentido. Qualifica a decisão, portanto, de julgamento surpresa, indicando obscuridade e erro material no acórdão.
5.	Face a esses apontamentos, requer sejam providos os presentes embargos para suprimento  da obscuridade quanto à data do débito, correção de erro material na apuração da realidade fática, de sorte a conferir efeitos infringentes para lhe dar a referida quitação porque, a seu ver, houve demonstração de ausência de corresponsabilidade nas parcelas definidas na Matriz de Responsabilização. Pretende, com os embargos, ver suas contas julgadas regulares com ressalva, pela ausência de sua responsabilidade, e reconhecida sua boa-fé diante da mera impropriedade na prestação de contas, da ausência de danos ao erário, e da imputação de responsabilidade anterior ao período de apuração da presente Tomada de Contas Especial.
		É o relatório.

Erica Lopes Araripe do Nascimento (10575/OAB-RN), representando Leonardo Arruda Câmara; Thiago Cortez Meira de Medeiros (4650/OAB-RN), representando Thiago Cortez Meira de Medeiros.

Não atuou.

EMBARGOS DE DECLARAÇÃO. SUPOSTA OBSCURIDADE NO JULGADO. CONHECIMENTO. REJEIÇÃO.

TOMADA DE CONTAS ESPECIAL (TCE)

não atuou.

Trago a exame deste Tribunal embargos de declaração opostos pelo Sr. Leonardo Arruda Câmara em face do Acórdão 1730/2022-TCU-Primeira Câmara.
2.	Por meio da referida deliberação o ora embargante teve suas contas julgadas irregulares, com condenação em débito, em face da não comprovação da regular aplicação dos recursos transferidos mediante o Convênio 20001657200600191, registro Siafi 577555, à Secretaria de Justiça e da Cidadania do Governo do Estado do Rio Grande do Norte, objetivando a implantação do Comitê Estadual de Enfrentamento da Violência Doméstica e Familiar contra as Mulheres - CEAV/RN.
3.	Preliminarmente, consigno que os presentes embargos podem ser conhecidos por este Tribunal, com fundamento nos arts. 34 da Lei 8.443/1992 c/c o art. 287 do Regimento Interno/TCU. Quanto ao mérito, entendo que devam ser rejeitados por esta Corte.
4.	Consoante exposto no relatório precedente, alega o embargante que o acórdão recorrido padeceu de obscuridade e erro material fático porque o débito indicado em sua citação, no montante de R$ 154.412,00, tinha como data de ocorrência 24/09/2008, ao passo que o acórdão condenatório registrou o mesmo montante com data de origem em 3/11/2009. Sua defesa teria se baseado nos fatos relacionados ao montante transferido naquela primeira data, e não na segunda.
5.	Todavia, o equívoco na indicação da data do débito foi claramente corrigido na instrução dos autos, que também integrou a deliberação, de maneira que nenhuma obscuridade restou naquele julgado, conforme o seguinte trecho constante do relatório da referida deliberação:
"34.1. Também, deve ser observado que o período de gestão de Leonardo Arruda Câmara foi de 2/1/2003 a 1/1/2011. E que o débito a que está sendo imputado, referente ao 3º aditivo refere-se à data de 3/11/2009, no valor de R$ 154.412,00, conforme relação das ordens bancárias (peça 32) e matriz de Responsabilização (peça 107) . Todavia, por engano, acabou sendo citado pelo mesmo valor, porém, relativo à data de 24/9/2008. Assim, deve ser corrigida a data do débito, para 3/11/2009, porque essa data ainda se refere ao seu período de gestão. Tendo em vista, que a alteração da data, por se tratar de data mais próxima, faz com que o valor do débito seja diminuído, esse fato é favorável ao responsável. De modo que a alteração da data não traz prejuízo à defesa.
34.2. Incide sobre o gestor o ônus da prova quanto à regular aplicação dos valores que lhe foram confiados, o que decorre de expressa disposição contida no parágrafo único do art. 70 da Constituição Federal, bem assim do disposto no art. 93 do Decreto-Lei 200/1967 (Acórdão 317/2010-TCU-Plenário, 5.964/2009-TCU-2ª Câmara, 153/2007-TCU-Plenário, 1.293/2008-TCU-2ª Câmara e 132/2006-TCU-1ª Câmara) ."
6.	A meu ver, o equívoco na indicação da data do débito constante da citação não importou em nenhum prejuízo material à defesa, uma vez que, conforme os elementos constantes dos autos, indicavam os pareceres, a todo o tempo, os reais motivos para a instauração da tomada de contas especial sob sua responsabilidade, relativos à comprovação das despesas relativas ao terceiro aditivo, que, conforme indicado na instrução, se referia ainda ao seu período de gestão, encerrado apenas e janeiro de 2011. 
7.	Aliás, conforme indicado no referido trecho da instrução que integrou o relatório da deliberação embargada, a matriz de responsabilização de peça 107 indicava corretamente a data da parcela objeto de imputação do dano. 
8.	Ademais, o responsável e ora embargante não trouxe ainda aos autos elementos de comprovação da regular aplicação dessa parcela, de maneira que suas alegações não trazem nenhuma modificação ao julgado.
	Ante o exposto, manifesto-me por que o Tribunal aprove o acórdão que ora submeto à deliberação deste Colegiado.
TCU, Sala das Sessões, em 28 de junho de 2022.
AUGUSTO SHERMAN CAVALCANTI 
Relator